【裁判字號】    98,交聲,1339
【裁判日期】    990311
【裁判案由】    違反道路交通管理處罰條例聲明異議
【裁判全文】
臺灣桃園地方法院交通事件裁定        98年度交聲字第1339號
異  議  人
即受處分人  甲○○
上列受處分人因違反道路交通管理處罰條例事件，對於交通部公
路總局新竹區監理所中壢監理站民國98年5月14日所為之處分（
原處分案號：壢監裁字第裁53-F00000000號），聲明異議，本院
裁定如下：
    主  文
異議駁回。
    理  由
一、按貨車之裝載，裝載貨物不得超過核定之總重量，道路交通
    安全規則第79條第1項第1款前段揭櫫斯旨。次按汽車裝載貨
    物超過核定之總重量、總聯結重量者，歸責於汽車駕駛人時
    ，應責令改正或當場禁止通行，並處汽車駕駛人新臺幣（下
    同）1萬元罰鍰，超載逾30公噸者，以總超載部分，每1公噸
    加罰5,000元，兼記違規點數2點，道路交通管理處罰條例第
    29條之2第1項、第3項、第63條第1項第2款迭定明文。
二、考之異議人即受處分人甲○○駕駛觀音交通有限公司登記所
    有車牌號碼415-HF號營業大貨曳引車，且該母車車後掛勾拖
    曳車牌號碼29-RA號子車，前開車輛核定之總聯結重量則為
    45公噸，乃自臺中縣清水鎮○○路55巷25號洽發企業股份有
    限公司出貨廠址裝載貨物堆放在該母車、子車之上，一路駕
    車北上意欲往赴臺北縣交貨地點，而於民國98年2月21日下
    午3時45分許，途適省道台61線赤土崎通道出口處（原處分
    機關裁決書含有誤繕違規地點為台61線赤土崎道涵之缺失應
    予更正），遭警攔停但猶拒絕配合過磅，迄於98年2月23日
    晚間7時許，方允前往附近之苗栗縣竹南鎮海口里16鄰保安
    林25之42號竹南鎮垃圾衛生掩埋場，同意以該場安裝之固定
    地磅檢測裝載貨物之總聯結重量，再由受處分人自行駕駛前
    開車輛過磅分別秤出未將掛勾脫除之該母車、子車載貨車重
    若干，加總可得全部磅重計為76公噸，顯見超過前開車輛核
    定之總聯結重量已達31公噸，業經苗栗縣警察局交通警察隊
    西濱分隊警員舉發其有所駕駛之貨車裝載貨物超重31公噸等
    情，遂予填掣苗栗縣警察局苗縣警交字第F00000000號舉發
    違反道路交通管理事件通知單。探究受處分人於前開舉發通
    知單所植應到案日期前申訴，嗣經原處分機關函請舉發單位
    調查結果，仍認受處分人確有上述違規行為，秉諸道路交通
    管理處罰條例第29條之2第1項、第3項、第63條第1項第2款
    規定（原處分機關裁決書含有漏繕法條未臻妥恰之缺失應予
    更正），始於98年5月14日以壢監裁字第裁53-F00000000號
    裁決書裁處受處分人16萬5,000元罰鍰、兼記違規點數2點。
三、論以受處分人聲明異議固不否認洵於上述時、地駕駛前開車
    輛裝載貨物之運送途徑，縱願坦承此後觀音交通有限公司負
    責人乙○○陪同過磅秤得超過核定之總聯結重量總計31公噸
    之事實，惟其避談有何違規應受處罰之舉措，辯稱：緣因警
    員執法可議又未容許拆卸掛勾，思以地磅與地面間或存些微
    高度落差，使該母車、子車雖然分別秤重卻有可能受到相互
    下拉重力影響，導致秤得重量失真較高，況其基於安全顧慮
    才曾拒絕過磅，另對警員責令分裝之指示亦生不滿云云。經
    查：
  (一)有關受處分人前所坦承各節，咸歷證人即陪同受處分人參與
    過磅測量程序之乙○○到庭稱述綦詳，次觀前開舉發通知單
    載敘情詞足資佐證，諸多證據呈現表徵互核一致，灼瞭本段
    前提事實首得認定。
  (二)有關受處分人拒絕配合過磅之頑強態度與舉發單位警員之合
    法作為等節，既經證人即取締本件交通違規事件之舉發單位
    警員范植英於本院訊問中結證「（法官問：請陳述查獲當時
    經過？）…當時是98年2月23日下午3點15分，…他是單側車
    輪通過，有閃磅的情形。磅秤上的顯示是41點多公噸，很明
    顯有超載情形，因為看他單側過磅就已經那麼重了，所以認
    為如果他正常過磅的話應該會超過，所以我就請巡邏員警把
    他攔下，請甲○○先生配合過磅。…吳先生就不肯配合，…
    當時我們請他出示磅單，他也不肯出示磅單給我們看。…我
    們好言相勸他到我們的地磅過磅，他也不願意。…我們就說
    如果他開大車不方便回頭的話，就直接往北在那個地磅那邊
    過磅。但是他也不願意。因為他都不願意配合，所以我們的
    排班就在那邊等他，看他何時願意過磅，我們就等他願意過
    磅。等到晚上的時候，他有一度想要去過磅，…此時已經晚
    上6點多了，他下了車又說不願意過磅。…我們又等他回來
    現場時，已經晚上8點多了，但是他還是不願意過磅，我們
    也只好繼續在那邊等他。…最後，我們是打電話聯絡他公司
    的老闆乙○○前來，請乙○○前來勸導甲○○配合過磅。…
    於是甲○○就上了車往前開，開到竹南垃圾場時，…他又不
    願意過磅，就把車停在那邊。停了2天，到了23日時，剛好
    乙○○從大陸回來，回來勸導以後，甲○○才到垃圾場裡面
    配合過磅。」等語周密，復據證人乙○○結證「（法官問：
    對於本件查獲違規當日即98年2月21日，請陳述案發經過？
    ）我接到西濱分隊的警員打電話來，當時我人在大陸，98年
    2月23日就是過磅那天我有去現場。我是去規勸甲○○要接
    受過磅。」「（法官問：本件員警過磅當時，整個過程你所
    參與的部分，警員有何執法不當或不合法的地方？）應該沒
    有，我是去規勸甲○○說配合過磅，大家不要堅持，不要浪
    費大家的時間，讓過磅的結果來看事情到底該怎麼結束。警
    員沒有任何執法不當或不合法的地方。」等語相符，全非受
    處分人羅織警員惡質對待之境遇，反倒難以肯認受處分人長
    時間無端抗拒過磅進而誣指警員之姿態。
  (三)有關受處分人於同意過磅當下未對是否拆卸掛勾之細節加以
    爭執等節，誠經證人范植英於本院訊問中結證「（受處分人
    問：因為我的車是聯結車不是大貨車，我的子母車應該要整
    個拆卸才能過磅，而當時我是子母車仍處於聯結在一起的狀
    況，雖然是分別過磅，但是聯結在一起，應該會影響重量，
    是否如此？）…因為只是中間有個勾子勾住，不會增加分別
    過磅的重量，且當時經過異議人同意，是異議人同意如此過
    磅。」等語詳盡，並據證人乙○○於本院訊問中結證「（法
    官問：…請陳述案發經過？）…過磅當時我在現場，甲○○
    是開著母車聯結著子車，但是是分別過磅的。甲○○當時有
    同意如此勾子不拆卸的狀況下過磅，他當時並沒有要求要把
    子母車的聯結部分拆卸。」等語昭著，實無受處分人執稱其
    曾請求拆卸掛勾再行過磅未獲置理之缺失，益發令人遺憾受
    處分人事後漫天虛捏不斷混淆調查方向之言行。
  (四)有關前開車輛過磅之過程委無明顯瑕疵容以推翻秤出結果等
    節，除得受處分人於本院訊問中自陳「（法官問：對乙○○
    所言有何意見？）我現在願意承認子母車有分別過磅，…且
    就過磅的76公噸確實是如此。」等語供參，尚經證人范植英
    於本院訊問中結證「（法官問：98年2月23日過磅時你是否
    在現場參與過程？）有。過磅當時是甲○○自己駕駛該車過
    磅，當時是子母車分別過磅。…母車的車號是415-HF，子車
    的車號是29-RA。子車與母車都是甲○○前後分別駕駛入磅
    的。…後來秤出的76公噸，是子母車分別過磅後再加總起來
    的重量。」「（受處分人問：…我想問說，垃圾場的地磅，
    是否為聯結車地磅，而非大貨車地磅？）只要是有檢驗合格
    的地磅，都可以過磅。而且因為該地磅我們在過磅時是子母
    車分別過磅，所以不會有異議人所說的超過公噸數無法過磅
    的情形。…也有經濟部標準檢驗局對該地磅的檢驗合格證書
    。」等語為憑，又據證人乙○○於本院訊問中結證「（法官
    問：過磅結果確實是76公噸，而該車超過31公噸？）是子母
    車分別過磅後，2張磅單的重量加總為76公噸。」「（法官
    問：本件竹南垃圾場的地磅，是否夠長，而可以讓子母車聯
    結在一起過磅？）就是因為不夠長才會在本件要讓子母車分
    別過磅。一般我們在過磅的時候，地磅夠長的話，就直接子
    母車同時在地磅上面過磅，也不會拆掉中間的聯結，因為拆
    掉中間的聯結勾子，也不會影響過磅的重量。」等語可佐，
    至析用以秤重之地磅洵屬有效適宜測量之狀態，則有經濟部
    標準檢驗局度量衡器檢定合格證書足稽，衡諸本件係藉科學
    儀器取得證據資料之情形，若無其他證據可能動搖科學儀器
    測量之數據，不得逕以空言辯解率謂秤出結果不值採納，受
    處分人就此妄下臆測恣意抗辯，已嫌無據，礙難充作有利於
    其之認定。
  (五)有關前開車輛總聯結重量以76公噸計乃對受處分人處罰效果
    稍小之秤出結果等節，業得受處分人於本院訊問中自陳「（
    法官問：是否可以提出當你出貨的工廠磅單及載貨到場的磅
    單？）我是從洽發股份有限公司出貨，…要給克彰公司收貨
    。這2家公司在我出貨時洽發公司有給我磅單。…而克彰公
    司收貨時並沒有再過磅，是直接依據洽發公司的磅單幫我計
    算酬勞。」等語真切，細觀洽發企業股份有限公司函文內容
    「地磅紀錄單是本公司所製作出具。…地磅紀錄單上載數據
    資料，均須往下各1欄位，方能正確解讀。…地磅單之計重
    單位，均為公斤。…地磅單序號191的48,980確實為車號415
    -HF的空車及貨物合計總重，單位為公斤。…子車29-RA的地
    磅單序號為192。」可知，僅需將該公司序號191號、192號
    地磅紀錄單上載總重相加，便易計算受處分人在該公司出貨
    廠址秤得其未爭執進且同意作為報酬依據之重量總額，遍閱
    其所提出之該公司序號191號地磅紀錄單、該公司回函檢附
    之該公司序號192號地磅紀錄單，總重分別列示48,980公斤
    、30,800公斤，合計達到79,780公斤即79.78公噸，顯較本
    件持以處罰之全部磅重76公噸略高，更為受處分人所接受在
    先，是悉受處分人受警攔查方始改變態度轉而質疑秤出結果
    俱乃推諉卸責之詞，遂認前開舉發通知單載敘受處分人違規
    行為等節應非杜撰。
  (六)有關受處分人另對警員責令分裝之指示有所誤會等節，迭經
    證人范植英於本院訊問中結證「（法官問：對於異議人所稱
    責令分裝有何意見？）責令分裝是法令上有規定說超重超過
    百分之二十的話，要要求駕駛人將超重部分拆卸下來分裝運
    走，但是這個規定並沒有強制力，而我們雖然有要求異議人
    將超重部分分裝帶走，但是異議人不同意，我們也不能強制
    拆開他的貨櫃。至於有無責令分裝，和異議人違規超重的事
    實並沒有關係，那是事後如何處理超重貨物的問題。」等語
    、證人乙○○於本院訊問中結證「（法官問：對於異議人所
    稱責令分裝有何意見？）確實如同范植英所言，責令分裝是
    事後處理超重貨物的問題。…責令分裝和超重應該沒有關係
    ，超重是過磅的結果，責令分裝是要求將超重部分如何分開
    裝走的善後問題。」等語、證人即取締本件交通違規事件之
    舉發單位警員莊孟勳於本院訊問中結證「（法官問：對於異
    議人所稱責令分裝有何意見？）我在報告上面寫說責令分裝
    是告知駕駛人如果沒有分裝，我隔了2個小時之後，在道路
    上仍然看到沒有分裝，而超重駕駛的話，我還會再告發1次
    ，我寫的責令分裝是指責令他分裝，也就是要求他要分裝的
    意思。等於是在提醒他如果他仍然不肯分裝那我2個小時後
    看到他仍然違規的話，就可以連續告發。…責令分裝通常是
    指我們責令車行或是駕駛人自行分裝，並不是我們警方有義
    務幫他分裝。」等語歷歷，甚者責令分裝之指示符合道路交
    通管理處罰條例第29條之2第3項前段法定務應責令改正之要
    求，無由徒因受處分人自行揣想解釋遽以指摘舉發單位警員
    之合法作為。
  (七)承之，本件事證均臻明確，受處分人違規事實堪以認定，舉
    發單位所為舉發未悖法理實情。
四、綜上所述，受處分人既有上述違規行為，揆度道路交通管理
    處罰條例第29條之2第1項、第3項、第63條第1項第2款規定
    ，原處分機關裁處其16萬5,000元罰鍰、兼記違規點數2點，
    經核於法皆無違誤，故慮其之異議為無理由，自當予以駁回
    。
據上論斷，應依道路交通案件處理辦法第19條，裁定如主文。
中    華    民    國    99    年    3     月    11    日
                  交通法庭  法  官  俞力華
以上正本證明與原本無異。
如不服本裁定，應於裁定送達後5 日內向本院提出抗告狀。
                            書記官  資念婷
中    華    民    國    99    年    3     月    12    日

司法院資訊處製作；財團法人民間司法改革基金會備份。
